臺灣雲林地方法院刑事判決
111年度金訴字第34號
公  訴  人  臺灣雲林地方檢察署檢察官
被      告  蘇文乾



指定辯護人  本院公設辯護人郭雅琳
上列被告因違反洗錢防制法案件，經檢察官提起公訴（110年度
偵字第5038號、第5166號），被告於準備程序進行中就被訴事實
為有罪之陳述，經告知簡式審判程序意旨，並聽取公訴人及被告
之意見後，本院合議庭裁定由受命法官獨任行簡式審判程序，判
決如下：
    主  文
丁○○幫助犯洗錢防制法第十四條第一項之洗錢罪，處有期徒刑參
月，併科罰金新臺幣壹萬元，罰金如易服勞役，以新臺幣壹仟元
折算壹日。
    事  實
一、丁○○已預見詐欺集團經常以取得他人金融帳戶作為詐欺犯行
    取得不法金錢之重要方法，又對於提供帳戶，雖無引發他人
    萌生犯罪之確信，但仍以縱若有人持以犯罪，亦不違反其幫
    助犯罪之本意，而基於幫助詐欺集團以轉帳匯款方式取得詐
    欺不法金錢及幫助掩飾、隱匿詐欺犯罪所得去向之洗錢不確
    定犯意，於民國110年5月4日前某日，在址設雲林縣○○鄉○○○
    路000號之統一超商四湖門市，將其向中華郵政股份有限公
    司口湖郵局所申辦之帳號00000000000000號帳戶（下稱郵局
    帳戶）之存摺、金融卡及密碼，寄送予真實姓名年籍不詳之
    成年人（無證據證明為未滿18歲之人），而容任他人以上開
    帳戶作為詐欺取財及洗錢之用。嗣上開詐欺集團成員取得郵
    局帳戶之存摺、金融卡後，即與所屬詐欺集團成員（無證據
    證明有未滿18歲之人）共同意圖為自己不法之所有，基於詐
    欺取財及洗錢之犯意聯絡，分別為附表所示之犯行，旋遭提
    領而移轉犯罪所得，致該犯罪所得去向及所在不明。嗣因乙○○、丙○○事後發覺有異報警處理，而查悉上情。
二、案經乙○○訴由臺南市政府警察局白河分局、丙○○訴由雲林縣
    警察局北港分局報告臺灣雲林地方檢察署（下稱雲林地檢署
    ）檢察官偵查起訴。    
    理  由
一、被告丁○○所犯之罪，非死刑、無期徒刑、最輕本刑為3年以
    上有期徒刑之罪或高等法院管轄第一審之案件，其於準備程
    序進行中，就前揭被訴事實為有罪之陳述，經受命法官告以
    簡式審判程序之旨，並聽取其與公訴人之意見後，本院認無
    不得或不宜改依簡式審判程序進行之情事，依刑事訴訟法第
    273條之1第1項、第284條之1規定，裁定本件由受命法官獨
    任進行簡式審判程序，是本件之證據調查，依刑事訴訟法第
    273條之2規定，不受同法第159條第1項、第161條之2、第16
    1條之3、第163條之1及第164條至第170條規定之限制，合先
    敘明。
二、認定犯罪事實所憑之證據及理由：
　㈠上開犯罪事實，業據被告於本院審理中坦承不諱（見本院111
    年度金訴字第34號卷〈下稱本院卷〉第156頁、第164頁、第16
    6頁至第168頁），核與證人即告訴人乙○○、丙○○於警詢之證
    述（見臺南市政府警察局白河分局南市警白偵字第11002664
    681號卷〈下稱警681卷〉第3頁至第9頁；雲林縣警察局北港分
    局雲警港偵字第1100006751號卷〈下稱警751卷〉第10頁至第1
    1頁）之情節相符，並有【告訴人乙○○】之台北富邦銀行金
    融卡正反面影本共2張（見警681卷第31頁）、內政部警政署
    反詐騙諮詢專線紀錄表、臺中市政府警察局第五分局東山派
    出所受（處）理案件證明單、受理各類案件紀錄表、受理詐
    騙帳戶通報警示簡便格式表、金融機構聯防機制通報單各1
    份（見警681卷第37頁至第42頁、第45頁、第57頁）、手機
    畫面截圖共2張（見警681卷第27頁）、【告訴人丙○○】之中
    華郵政、合作金庫銀行金融卡正反面影本共3張（見警751卷
    17頁）、內政部警政署反詐騙諮詢專線紀錄表、臺北市政府
    警察局中山分局中山二派出所受（處）理案件證明單、受理
    各類案件紀錄表、金融機構聯防機制通報單各1份（見警751
    卷第12頁、第18頁至第20頁）、手機畫面截圖共5張（見警7
    51卷第13頁至第15頁）、金融帳戶開戶查詢系統查詢明細資
    料（見本院卷第35頁至第37頁）、中華郵政股份有限公司11
    1年3月2日儲字第1110058782號函檢附帳戶基本資料、歷史
    交易清單（見本院卷第43頁至第46頁）、中華郵政股份有限
    公司雲林郵局110年5月21日雲營字第1102900285號函檢附客
    戶基本資料、客戶歷史交易清單（見警681卷第15頁至第25
    頁）各1份存卷可參，堪認被告前開任意性自白與事實相符
    ，足以採信。　　
  ㈡洗錢防制法業於105年12月28日修正公布，並於106年6月28日
    生效施行（下稱新法）。其立法目的在於防範及制止因犯第
    3條所列之特定犯罪而取得或變得之財物或財產上利益及其
    之孳息，藉由包含處置（即將特定犯罪所得直接予以移轉或
    變更）、分層化（即以迂迴層轉、化整為零之多層化包裝方
    式，掩飾或隱匿特定犯罪所得）及整合（即收受、持有或使
    用他人之特定犯罪所得，使之回流至正常金融體系，而得以
    合法利用享受）等各階段之洗錢行為，使其形式上轉換成為
    合法來源，以掩飾或切斷特定犯罪所得與犯罪之關聯性，而
    藉以逃避追訴、處罰。而金融帳戶為個人之理財工具，政府
    開放金融業申請設立後，金融機構大量增加，一般民眾皆可
    以存入最低開戶金額之方式自由申請開設金融帳戶，此外即
    無任何特殊之限制，因此一般人申請存款帳戶極為容易而便
    利，且得同時在不同金融機構申請多數存款帳戶使用，絕無
    使用他人帳戶之必要，此為一般日常生活所熟知之常識，故
    除非有特殊或違法之目的，並為藉此躲避警方追緝，一般正
    常使用之存款帳戶，並無向他人借用、承租或購買帳戶存簿
    及金融卡之必要。再詐欺集團經常利用大量取得之他人存款
    帳戶，以隱匿其財產犯罪之不法行徑，規避執法人員之查緝
    ，並掩飾、確保因自己犯罪所得之財物，類此在社會上層出
    不窮之案件，亦經坊間書報雜誌、影音媒體多所報導及再三
    披露而為眾所周知之情事，是以避免此等專屬性甚高之物品
    被不明人士利用為犯罪工具，亦為一般生活所應有之認識。
    行為人提供金融帳戶提款卡及密碼供他人使用，嗣後被害人
    雖匯入款項，然此時之金流仍屬透明易查，在形式上無從合
    法化其所得來源，未造成金流斷點，尚不能達到掩飾或隱匿
    特定犯罪所得之來源、去向及所在之作用，須待款項遭提領
    後，始產生掩飾、隱匿之結果，若無參與後續之提款行為，
    非屬洗錢防制法第2條所稱之洗錢行為，不成立同法第14條
    第1項一般洗錢罪之正犯；然如行為人主觀上認識該帳戶可
    能作為收受及提領特定犯罪所得使用，他人提領後即產生遮
    斷資金流動軌跡以逃避國家追訴、處罰之效果，仍基於幫助
    之犯意而提供，應論以幫助犯同法第14條第1項之一般洗錢
    罪（最高法院108年度台上大字第3101號刑事大法庭裁定意
    旨參照）。觀之本案詐欺集團之犯罪手法係先由不詳成員施
    以詐術，且指定將詐騙所得之款項匯至被告名義申辦之郵局
    帳戶等人頭帳戶後提領，製造金流斷點，使司法機關難以溯
    源追查犯罪所得之蹤跡與後續犯罪所得持有者，以達掩飾、
    隱匿特定犯罪所得之所在及去向。而被告於本案發生時為具
    備通常智識程度之成年人，且依前述郵局帳戶之歷史交易紀
    錄所示，已與中華郵政股份有限公司間有相當期間交易來往
    之經驗，卻容任他人對外得以郵局帳戶之名義無條件加以使
    用，被告在主觀上已預見提供帳戶之行為可能幫助他人犯詐
    欺取財罪，並幫助作為收受、提領特定犯罪所得使用，他人
    提領後會產生遮斷資金流動軌跡以逃避國家追訴、處罰之效
    果，仍不違反其本意而執意為之，基於幫助之犯意而提供，
    自足認被告有幫助詐欺取財、幫助一般洗錢之不確定故意。
    綜上所述，本案事證明確，被告犯行洵堪認定，應予依法論
    科。
三、論罪科刑：
  ㈠按刑法上之幫助犯，係對於犯罪與正犯有共同之認識，而以
    幫助之意思，對於正犯資以助力，未參與實施犯罪構成要件
    之行為者而言（最高法院88年度台上字第1270號判決意旨參
    照）。本案被告基於幫助掩飾詐欺所得之洗錢不確定故意，
    將其郵局帳戶之金融卡及存摺等資料，交予真實姓名年籍不
    詳之成年人使用，使告訴人乙○○、丙○○陷於錯誤，依指示匯
    款至上開帳戶內，款項旋遭提領一空，被告主觀上可預見其
    所提供之帳戶可能作為對方犯詐欺罪而收受、取得特定犯罪
    所得使用，並因此遮斷金流而逃避追緝，是核被告所為，係
    犯刑法第30條第1項前段、第339條第1項之幫助詐欺取財罪
    （無證據證明認識幫助犯加重詐欺取財罪），及刑法第30條
    第1項前段、洗錢防制法第14條第1項之幫助洗錢罪。被告以
    單一提供郵局帳戶之幫助行為，同時幫助他人向告訴人乙○○
    、丙○○2人詐欺取財及洗錢行為，為想像競合犯，應從一重
    處斷；又所犯幫助詐欺取財罪與幫助一般洗錢罪間，亦為想
    像競合犯，應從一重以幫助一般洗錢罪處斷。
　㈡按犯洗錢防制法第14條、第15條之罪，在偵查或審判中自白
    者，減輕其刑，洗錢防制法第16條第2項定有明文。被告於
    本院審理時認罪自白承認起訴事實，合於洗錢防制法第16條
    第2項減輕其刑之規定；又被告提供郵局帳戶予該詐欺集團
    成員之幫助犯行，應依刑法第30條第2項之規定，按正犯之
    刑減輕之，並依刑法第70條規定遞減之。
　㈢爰審酌被告可預見所提供之前揭帳戶資料，將有可能遭人供
    作詐欺取財之人頭帳戶使用，仍執意為之，因此幫助詐欺集
    團成員遂行詐欺取財犯罪之目的，並得以隱匿其真實身分，
    復使詐欺集團得以掩飾、隱匿犯罪所得之真正去向，而保有
    犯罪所得，減少遭查獲之風險，使詐欺集團更加肆無忌憚，
    助長犯罪之猖獗，增加被害人尋求救濟之困難，危害社會秩
    序安全。又被告提供郵局帳戶之行為，造成告訴人乙○○、丙○○受騙，損害額共計新臺幣（下同）129,052元，行為所生
    之損害不輕，且迄今尚未與告訴人乙○○、丙○○達成調解之情
    節；又考量被告本身未實際參與詐欺取財及洗錢等犯行，犯
    後終能坦承犯行，態度尚可，暨其自陳為高職畢業之智識程
    度，現在醫院擔任清潔工，月薪約20,000元，並領有低收入
    戶證明（見本院卷第143頁之口湖鄉公所低收入戶證明書1紙
    ）之經濟狀況，未婚，現獨居，家中尚有手足之家庭生活狀
    況，有中度身心障礙證明（見本院卷第173頁之中華民國身
    心障礙證明影本1紙）之身體健康狀況等一切情狀，量處如
    主文所示之刑，並就罰金部分諭知易服勞役之折算標準。
四、按洗錢防制法第18條第1項前段固規定「犯第14條之罪，其
    所移轉、變更、掩飾、隱匿、收受、取得、持有、使用之財
    物或財產上利益，沒收之」，其無「不問屬於犯罪行為人與
    否」之要件（絕對義務沒收），當以屬於（按指實際管領）
    犯罪行為人者為限，始應（相對義務）沒收。茲告訴人乙○○
    、丙○○所匯入被告上開帳戶之受騙款項，業於匯款當日即均
    遭詐欺集團成員分次提領完畢，查無屬於被告之財物或犯罪
    所得，自無從依上開規定或刑法第38條之1第1項規定宣告沒
    收。另被告固有將其所有郵局帳戶之存摺、金融卡及密碼提
    供本案詐欺集團成員遂行詐欺取財及洗錢之犯行，惟被告於
    本院審理程序時供稱：並未獲有任何報酬等語（見本院卷第
    168頁），且卷內尚乏積極證據證明被告因此實際獲有報酬
    ，自無從遽認其有何實際獲取之犯罪所得，爰不予諭知沒收
    或追徵其犯罪所得。至被告供洗錢所用之郵局帳戶存摺及金
    融卡，因案發後已成警示帳戶，難再危害社會而無保安之必
    要，爰裁量不宣告沒收。
據上論斷，應依刑事訴訟法第273條之1第1項、第299條第1項前
段，洗錢防制法第14條第1項、第16條第2項，刑法第11條、第30
條第1項前段、第2項、第339條第1項、第55條前段、第42條第3
項，刑法施行法第1條之1第1項，判決如主文。
本案經檢察官甲○○提起公訴，檢察官吳淑娟到庭執行職務。
中　　華　　民　　國　　111 　年　　7 　　月　　22　　日
                  刑事第五庭  法  官   陳韋仁
以上正本證明與原本無異。
如不服本判決應於收受本判決後20日內向本院提出上訴書狀，上
訴書狀應敘述具體理由。上訴書狀未敘述上訴理由者，應於上訴
期間屆滿後20日內補提理由書狀於本院（均須按他造當事人之人
數附繕本）「切勿逕送上級法院」。
                              書記官   詹惠如
中　　華　　民　　國　　111 　年　　7 　　月　　23　　日
附錄本案論罪科刑法條：
洗錢防制法第14條第1項
有第2條各款所列洗錢行為者，處7年以下有期徒刑，併科新臺幣
5百萬元以下罰金。

中華民國刑法第30條
幫助他人實行犯罪行為者，為幫助犯。雖他人不知幫助之情者，
亦同。
幫助犯之處罰，得按正犯之刑減輕之。

中華民國刑法第339條第1項（普通詐欺罪）
意圖為自己或第三人不法之所有，以詐術使人將本人或第三人之
物交付者，處5年以下有期徒刑、拘役或科或併科50萬元以下罰
金。

附表：
編號 告訴人 詐騙集團犯罪過程、地點及金額 備註 １ 乙○○ 於110年5月4日下午4時42分、52分許，由成員之一撥打乙○○之電話，謊稱：其係店家、凱基商業銀行客服人員，因下單時遭設定為批發商，多訂12個商品，將被多次扣款，須至網路銀行操作取消云云，致乙○○陷於錯誤，而依該詐欺集團成員指示，於同日下午5時42分許，以網路銀行轉帳方式，將49,988元匯入被告之郵局帳戶；於同日下午5時45分許，以網路銀行轉帳方式，將49,989元匯入被告之郵局帳戶，旋遭提領殆盡。 110年度偵字第5038號、第5166號起訴書犯罪事實一㈠ ２ 丙○○ 於110年5月4日下午5時3分、12分許，由成員之一撥打丙○○之電話，謊稱：其係店家、中國信託商業銀行客服人員，因下單時錯誤，多訂20個商品，將被多次扣款，須至網路銀行操作取消云云，致丙○○陷於錯誤，而依該詐欺集團成員指示，於同日下午5時50分許，以網路銀行轉帳方式，將20,902元匯入被告之郵局帳戶；於同日下午5時52分許，以網路銀行轉帳方式，將8,062元匯入被告之郵局帳戶；於同日下午5時54分許，以網路銀行轉帳方式，將111元匯入被告之郵局帳戶，旋遭提領殆盡。 110年度偵字第5038號、第5166號起訴書犯罪事實一㈡